【裁判字號】    95,訴,902
【裁判日期】    951229
【裁判案由】    違反毒品危害防制條例
【裁判全文】
臺灣臺南地方法院刑事判決               95年度訴字第902號
    公  訴  人  臺灣臺南地方法院檢察署檢察官
    被      告  甲○○
上列被告因違反毒品危害防制條例案件，經檢察官提起公訴（95
年度毒偵字第892號）及移送併辦（95年度毒偵字第1479、1659
、2586號），本院合議庭裁定由受命
法官獨任進行簡式審判，判決如下：
    主  文
甲○○施用第一級毒品，累犯，處有期徒刑壹年陸月，扣案之海
洛因參小包（驗餘淨重合計零點貳捌克）沒收銷燬之，扣案之上
開毒品外包裝袋參只（重合計零點陸伍公克）及注射針筒拾支均
沒收。又連續施用第二級毒品，累犯，處有期徒刑捌月。應執行
有期徒刑壹年拾月，扣案之海洛因參小包（驗餘淨重合計零點貳
捌克）沒收銷燬之，扣案之上開毒品外包裝袋參只（重合計零點
陸伍公克）及注射針筒拾支均沒收。
    事  實
一、本件犯罪事實如下：甲○○前於民國84年間因違反肅清煙毒
    條例，經本院判處有期徒刑3年6月確定。復於85年間因犯恐
    嚇取財罪，經台灣高等法院台南分院判處有期徒刑6月。嗣
    上開二罪經定執行刑為3年10月，於94年12月11日執行完畢
    。其復曾於90年間因施用毒品案件，經本院裁定送強制戒治
    ，於同年9月13日停止戒治交付保護管束，於同年11月20日
    交付保護管束期滿，未經撤銷，視為執行完畢，由台灣台南
    地方法院檢察署檢察官於同月22日以90年度戒毒偵字第579
    號不起訴處分確定。詎其仍未戒除毒癮，於其強制戒治執行
    完畢後五年內，復基於集合性犯意，自95年2月中旬某日起
    至同年9月25日晚上9時止，在其位於臺南縣楠西鄉灣丘村30
    號住處、臺南市○○路友人住處、台南市○○路新光三越百
    貨公司旁之公園廁所內及臺南市○區○○路某公廁內等處
    ，反覆多次施用第一級毒品海洛因。另復基於概括之犯意，
    自95年4月2日下午7時40分許回溯96小時內某時起至同年6月
    29日上午10時止，先後多次在臺南縣楠西鄉灣丘村30號住處
    等處，施用第二級毒品安非他命。嗣其首於95年4月2日下午
    7時30分許，在臺南市○區○○路337巷9號前為警查獲，並
    扣得其所有之海洛因一小包（驗餘淨重零點壹參公克，外包
    袋一只重零點貳柒公克），並採尿送驗呈嗎啡及安非他命陽
    性反應；又於同年6月5日上午9時40分許，在台南市○○路○
    段466號2樓之1其友陳一郎住處為警查獲，採尿送驗呈嗎啡
    陽性反應；再於同年6月29日晚上9時許，在台南市○○路與
    北門路口，為警查獲，扣得其所有之海洛因一小包（驗餘淨
    重零點壹壹公克，外包袋一只重零點壹玖公克）及其所有注
    射海洛因用之注射針筒十支，並採尿送驗呈嗎啡及安非他命
    陽性反應；末於同年95年9月26日16時許，在臺南市○區○
    ○路一段175巷99弄1號前，因形跡可疑為警臨檢盤查，扣得
    其所有之海洛因1小包（驗餘淨重零點零肆公克，外包袋一
    只重零點壹玖公克），並採尿送驗呈嗎啡陽性反應，而查獲
    上情。案經台南警察局第一、二、六分局報請台灣台南地方
    法院檢察署檢察官偵查起訴及移送併辦。
二、本件犯罪證據如下：(一)被告於警訊時及偵審中之自白。(二)長
    榮大學確認報告四份。(三)法務部調查局鑑定通知書四份。(四)
    尿液編號及年籍對照表四份。(五)扣案之上開事實欄所示之海
    洛因及注射針筒。
三、查被告施用安非他命後，刑法已於九十四年二月二日修正公
    布，並於九十五年七月一日生效施行。茲比較本案此部份所
    涉新舊刑法如下：
(一)、刑法第五十六條之連續犯規定，業於九十四年一月七日修正
    公布刪除，並於九十五年七月一日施行，則被告所犯上述各
    罪應依數罪併罰之規定分論併罰，此刪除雖非犯罪構成要件
    之變更，但顯已影響行為人刑罰之法律效果，自屬法律有變
    更，比較新、舊法結果，修正後之規定並非較有利於被告，
    其施用第二級毒品犯行，依刑法第二條第一項前段規定，仍
    應適用較有利於被告之行為時法律（即舊法）論以連續犯（
    最高法院九十五年第八次刑事庭會議決議參照），並依法加
    重其刑。
(二)、被告甲○○前於民國84年間因違反肅清煙毒條例，經本院判
    處有期徒刑3年6月確定。復於85年間因犯恐嚇取財罪，經台
    灣高等法院台南分院判處有期徒刑6月，嗣上開二罪經定執
    行刑為3年10月，於94年12月11日執行完畢，有台灣等法院
    被告全國前案紀錄表附卷足憑，其於五年以內再故意犯本件
    施用第二級毒品之有期徒刑以上之罪，不論依修正前之刑法
    第四十七條，或修正後之刑法第四十七條第一項之規定，均
    構成累犯，修正後之規定並未較有利於被告，其施用第二級
    毒品犯行，應依刑法第二條第一項前段之規定，適用修正施
    行前之刑法第四十七條規定，並依法加重其刑。
(三)、再者被告於裁判確定前犯述二罪，其中施用第二級毒品犯行
    係於九十五年七月一日刑法修正施行之前犯之，而刑法第五
    十一條業於民國九十四年一月七日修正公布，並於九十五年
    七月一日施行，修正前刑法第五十一條規定：「數罪併罰，
    分別宣告其罪之刑，依左列各款定其應執行者：」其中第五
    款定「宣告多數有期徒刑者，於各刑中之最長期以上，各刑
    合併之刑期以下，定其刑期。但不得逾二十年。」修正後刑
    法第五十一條第五款規定：「宣告多數有期徒刑者，於各刑
    中之最長期以上，各刑合併之刑期以下，定其刑期。但不得
    逾三十年」比較結果，修正後刑法並非較有利於行為人，依
    刑法第二條第一項前段之規定，仍應依修正前刑法，定其應
    執行之刑（最高法院９５年第８次刑事庭會議決議參照）。
四、查刑法已於九十四年二月二日修正公布，將刑法第56條關於
    連續犯規定刪除，並於九十五年七月一日生效施行，其修正
    立法理由已有「至連續犯之規定廢除後，對於部分習慣犯，
    例如竊盜、吸毒等犯罪，是否會因適用數罪併罰而使刑罰過
    重產生不合理之現象一節，在實務運用上應可參考德、日等
    國之經驗，委由學界及實務以補充解釋之方式，發展接續犯
    之概念，對於合乎『接續犯』或『包括的一罪』之情形，認
    為構成單一之犯罪，以限縮數罪併罰之範圍，用以解決上述
    問題」之說明（刑法第56條修正立法理由第4點參照）。且
    按刑事法若干犯罪行為態樣，本質上原具有反覆、延續實行
    之特徵，立法時既予特別歸類，定為犯罪構成要件之行為要
    素，則行為人基於概括之犯意，在密切接近之一定時、地持
    續實行之複次行為，倘依社會通念，於客觀上認為符合一個
    反覆、延續性之行為觀念者，於刑法評價上，即應僅成立一
    罪，學理上所稱「集合犯」之職業性、營業性或收集性等具
    有重複特質之犯罪均屬之，例如經營、從事業務、收集、販
    賣、製造、散布等行為概念者是，亦有最高法院95年度台上
    字第1079號判決意旨可資參照。而本件被告前後施用海洛因
    毒品行為，係因毒品成癮性所致，其行態樣本質上原具有反
    覆、延續實行之特徵，且係基於概括之犯意，在密切接近之
    一定時、地持續實行該複次行為，依社會通念於客觀上應認
    為符合一個反覆、延續性之行為觀念者，揆諸上開說明，於
    刑法修正施行後，評價上應認僅成立一罪，即學理上所稱「
    集合犯」。且此種集合犯既係有包括一罪特質，則本件被告
    自95年2月中旬起至同年9月25日晚上9時之施用海洛因犯行
    （其時間涵蓋刑法修正施行之前、後），自認應一體適用修
    正後刑法，不生新舊法之比較之問題，併此敘明。
五、被告於五年以內再故意犯本件施用第一級毒品犯行（其前案
    判刑及執行完畢事實，已如前述），應依修正後刑法第四十
    七條第一項規定，論以累犯，並依法加重其刑。
六、被告於95年4月2日起之施用海洛因及自同年4月3日起之施用
    安非他命犯行（即併辦部分），雖未經起訴，惟該部分與已
    起訴部分具分有繼續犯之包括一罪之或連續犯之裁判上一罪
    之不可分關係，本院自得一併審理，併此敘明。
七、據上論斷，應依刑事訴訟法第二百七十三條之一第一項、第
    二百九十九條第一項前段、第三百十條之二、第四百五十四
    條，毒品危害防制條例第十條、第十八條第一項前段，刑法
    第十一條前段、第二條第一項前段、第四十七條第一項、第
    三十八條第一項第二款、修正前刑法第五十六條、第四十七
    條、第五十一條第五款，判決如主文。
八、如不服本判決，得自收受送達之日起十日內，向本院提起上
    訴。
中    華    民    國    95    年    12    月    29    日
                  刑事第一庭  法  官  柯顯卿
以上正本證明與原本無異。
如不服本判決，應於判決送達後十日內，向本院提出上訴狀。
                              書記官  黃子起
中    華    民    國    95    年    12    月    29    日
附錄所犯法條：
毒品危害防制條例第十條：
施用第一級毒品者，處六月以上五年以下有期徒刑。
施用第二級毒品者，處三年以下有期徒刑。


司法院資訊處製作；財團法人民間司法改革基金會備份。
